【裁判字號】    94,交訴,67
【裁判日期】    950222
【裁判案由】    業務過失致死
【裁判全文】
臺灣臺北地方法院刑事判決              94年度交訴字第67號
公  訴  人  臺灣臺北地方法院檢察署檢察官
被      告  乙○○
上列被告因業務過失致死案件，經檢察官提起公訴（94年度偵字
第6617號），本院判決如下：
    主    文
乙○○犯業務過失致人於死罪，處有期徒刑陸月，如易科罰金，
以參佰元折算壹日，緩刑參年。
    犯罪事實
一、乙○○係駕駛聯結車為業，為從事業務之人，其於民國九十
    四年四月十七日下午五時三十許，駕駛車牌號碼九三一—Ｇ
    Ｗ號曳引車，沿臺北縣新店市碧潭橋往安康路方向行駛，行
    近將下橋之處，而欲變換車道至最右側車道，其原應注意變
    換車道時，應讓直行車先行，依當時情形又無不能注意之情
    形，適有羅玉芳騎乘車牌號碼Ｍ七二—九○○號重型機車在
    曳引車右側直行經該處，竟疏未注意，而太逼近羅玉芳騎乘
    之前揭直行車，未讓羅玉方駕駛之直行車先行，導致羅玉芳
    之機車失控打滑倒地，羅玉芳因而遭乙○○駕駛之曳引車輾
    過頭部，因而造成顱部粉碎骨折、頭部輾創當場死亡。員警
    前往現場處理時，乙○○當場承認為肇事人而自首，並願接
    受裁判。
二、案經被害人羅玉芳之母甲○○告訴臺北縣政府警察局新店分
    局報告臺灣臺北地方法院檢察署檢察官偵查起訴。
    理    由
一、訊據被告乙○○固不否認被害人羅玉芳確實在上揭時、地死
    於其所駕駛之曳引車輪下，惟否認造成當日車禍之主因，辯
    稱：當天我駕駛之曳引車與羅玉芳的機車並沒有任何擦撞，
    是因為天雨路滑，羅玉芳騎機車跌倒，機車往右邊滑，人往
    左邊我的曳引車下滑，而被曳引車輾過頭部，當時我已經變
    換車道二分之一，我有路權，車禍發生，不是單方面的原因
    云云。經查：
  (一)目擊證人丙○○到庭結證稱：因為當天有下雨，被害人羅小
    姐的黑色機車應該是行駛在曳引車的右側中間，而我駕駛的
    機車則是曳引車的後方。看到被告駕駛的曳引車一直往外側
    車道靠近，切向右方時，與右側機車相隔很近，只要稍微一
    靠近，機車把手就會碰到曳引車的距離。因為太靠近被害人
    的機車，我看到前面被害人機車可能因為太緊張的關係開始
    打滑，然後就倒地。如果是我的話，我看到一輛砂石車愈來
    愈靠近我的話，我也會緊張等語（見本院卷第三六至四二頁
    ）。顯然，當日，被告駕駛之曳引車欲右切外側車道時，因
    為未注意右側羅玉芳所駕駛之直行機車，而太過逼近羅玉芳
    之機車，造成羅玉芳因太過緊張而打滑倒地，滑入被告駕駛
    之曳引車輪下。此外，並有道路交通事故調查報告表(一)、(二)
    、道路交通事故現場圖、道路交通事故補充資料表、談話紀
    錄表、交通事故當事人通訊資料表及現場照片四十五張等件
    在卷足資佐證（見九十四年度偵字第六六一七號卷第十六至
    五八頁）。
  (二)羅玉芳因頭部遭曳引車輾過而造成顱部粉碎骨折、頭部輾創
    當場死亡等情，亦經臺灣臺北地方法院檢察署檢察官至現場
    履勘，製有履勘現場筆錄、相驗屍體證明書、驗斷書各一份
    及相驗照片等件附卷足憑（九十四年相字第二八七號卷第七
    ○至七五頁、第七七至八一頁、第八四至一○○頁）。
  (三)本件車禍肇事原因，亦經臺灣省台北縣區車輛行車事故鑑定
    委員會出具鑑定意見書，認係因被告駕駛營業半聯結車，變
    換車道未讓直行車先行所致，亦有該會九十四年八月三十一
    日北縣鑑字第九四○九六○號鑑定意見書附卷足憑（見同上
    偵查卷第八五至八六頁）。雖被告不服該鑑定結果，公訴人
    聲請將本件肇事原因送覆議，而經臺灣省車輛行車事故覆議
    鑑定委員會於九十四年十二月十三日以府覆議字第○九四○
    一○○七七八號函出具分析意見，認被告駕駛之半聯結車行
    車軌跡與被害人重型機車刮地痕軌跡有相當之間隔，依現有
    跡證無法確認被害人倒地與半聯結車之行駛動態有無客觀上
    相當因果關係等語（本院卷第十六頁）。惟按駕駛人應注意
    變換車道時，應讓直行車先行，道路交通全規則第九十八條
    第一項第六款前段定有明文，而本件車禍發生之經過，業經
    目擊證人丙○○到庭結證明確，已如前述，故縱然如被告所
    辯其所駕駛之曳引車與羅玉芳所駕駛之機車並未發生擦撞，
    然因被告駕駛之曳引車向右側變換車道時，未注意右側羅玉
    芳之直行機車而禮讓直行車先行，竟太過逼近羅玉芳之機車
    ，因而造成羅玉芳失控打滑倒地，頭部遭輾而死亡，故本院
    認被告對於本件車禍之發生確有過失，且其過失行為與被害
    人死亡間，亦確有相當因果關係。故上揭覆議分析意見，亦
    不足為有利於被告之認定。被告首揭所辯，並不足採，本件
    被告犯行明確，自應依法論科。
二、核被告所為，係犯刑法第二百七十六條第二項之業務過失致
    人於死罪。本件車禍報案人或勤務中心轉來資料未報明肇事
    人姓名，員警前往現場處理時，被告當場承認為肇事人，並
    接受偵訊，有台北縣政府警察局新店分局道路交通事故肇事
    人自首情形紀錄表一份在卷為憑（見九十四年度偵字第六六
    一七號卷第二六頁），被告對未發覺之犯罪自首而接受裁判
    ，應依刑法第六十二條前段規定減輕其刑。本院審酌被告犯
    罪之情節、手段、結果，犯後初始坦承犯行，於本院審理中
    卻否認犯行之態度，及被告曾有業務過失重傷害罪之前科（
    不構成累犯），有臺灣高等法院被告前案紀錄表在卷等一切
    情狀，量處如主文所示之刑，並諭知易科罰金之折算標準。
    另查被告前受有期徒刑之宣告，執行完畢後於五年內未曾受
    有期徒刑以上刑之宣告，其因一時失慮，致罹刑典，經此刑
    之宣告，應知所警惕而無再犯之虞，且已與被害人之家屬達
    成和解，有和解書一紙存卷可參（見上揭偵查卷第七六頁）
    ，本院認為前開對其宣告之刑，以暫不執行為適當，爰併予
    宣告緩刑三年，以啟自新。
據上論斷，應依刑事訴訟法第二百九十九條第一項前段，刑法第
二百七十六條第二項、第六十二條前段、第四十一條第一項前段
、第七十四條第二款，罰金罰鍰提高標準條例第一條前段、第二
條，判決如主文。
本案經檢察官蕭惠菁到庭執行職務。
中    華    民    國    95    年    2     月    22    日
                  刑事第十庭審判長法  官  林婷立
                                  法  官  林柏泓
                                  法  官  紀文惠
以上正本證明與原本無異。
如不服本判決，應於判決送達後10日內，向本院提出上訴狀。
                                  書記官  劉新怡
中    華    民    國    95    年    2     月    22    日


司法院資訊處製作；財團法人民間司法改革基金會備份。
